【裁判字號】    88,訴,298
【裁判日期】    891020
【裁判案由】    毀棄損壞
【裁判全文】
臺灣花蓮地方法院刑事判決                          八十八年度訴字第二九八號
    公  訴  人  臺灣花蓮地方法院檢察署檢察官
    被      告  丁○○
右被告因毀棄損壞案件，經檢察官提起公訴（八十八年度偵字第二八六三號），本院
判決如左：
    主  文
丁○○毀壞他人建築物，處有期徒刑陸月，緩刑年。
    事  實
一、丁○○於民國八十四年五月一日，以第三人甲○○名義，向乙○○承租坐落在花
    蓮縣新城鄉○○○○段第一０五號土地上鐵皮建築物一間（以下簡稱系爭鐵皮屋
    ），作為經營檳榔攤生意之用。詎八十四年五月一日以後之八十六年間某日，丁○○基於毀壞故意，竟未經乙○○之同意，擅自委請不知情之不詳姓名之人將系
    爭鐵皮屋毀壞拆除。嗣系爭鐵皮屋坐落之土地，遭相關單位徵收，乙○○因該鐵
    皮屋已遭丁○○拆除，無從獲得建築物之補償費，而提起告訴。
二、案經乙○○訴請臺灣花蓮地方法院檢察署檢察官偵查起訴。
    理  由
一、訊據被告丁○○對於在八十四年間，曾由丙○○之陪同，去看糸爭鐵皮屋，簽約
    在場及系爭鐵皮屋於八十六年間某日遭拆除等事實固坦承不諱，惟矢口否認有公
    訴人所指之犯行，辯稱：八十四年五月一日的鐵皮屋租約，是第三人甲○○向告
    訴人承租，該鐵皮屋也是甲○○於八十六年間拆的，當時甲○○叫我休息二個月
    ，回來鐵皮屋就不見了，改在貨櫃屋上班，而由租約之記載「尖鉛片屋不雅，甲
    方改裝璜高雅或隔壁簡塔陋」等語，可知甲○○拆除系爭鐵皮屋是經過告訴人的
    同意，又該鐵皮屋水電是由董家拉來的，不能算是建物，八十七年六月一日我承
    租當時只有現場的貨櫃屋與另一小鐵皮屋（供所使用）云云。經查：
（一）按認定犯罪事實所憑之證據，不以直接證據為限，如綜合各種間接證據，本於
      推理作用，為其認定犯罪事實之基礎，仍非法所不許。即所成立之證據，在直
      接關係上，雖僅足以證明他項事實，然由此他項事實，本於推理之作用足以證
      明待證事實者，亦為合法。
（二）次按定著於土地之工作物，上有屋面，周有門壁，足以蔽風雨而通出入，且適
      於人之起居者，即為所稱之建築物，至於建築物之材質究竟為何，則可不論。
      本件告訴人乙○○供承：系爭鐵皮屋有挖地基，打鐵條在地下，不可以移動等
      語，而被告亦稱：該鐵皮屋不可以移動，有門，水電是從董家拉來的等語（見
      八十九年五月二日訊問筆錄）。依上開說明，系爭鐵皮屋於尚未遭拆除之前，
      既有屋面、門壁，且可蔽風雨、通出入，又有水電設備而適合人之起居，衡情
      當時確屬建築物無疑。至於系爭鐵皮屋是否有門牌號碼，或該鐵皮屋內水電之
      設置是否違反相關行政規定，均無礙其為建築物之性質，合先敘明。
（三）系爭鐵皮屋在八十七年六月一日被告以其本人名義與告訴人訂立房屋租賃契約
      書之際，早遭拆除而滅失乙節，同據被告及告訴人供承在卷，足見檢察官於起
      訴犯罪事實中之記載：被告在八十七年六月一日向告訴人承租系爭鐵皮屋「後
      」之八十七年間某日（顯然意指該鐵皮屋之拆除時間在八十七年六月一日以後
      ）部分，時間上容有錯誤，此部分應予更正。
（四）證人即八十四年五月一日系爭鐵皮屋租賃合約書之見證人丙○○到庭證述：八
      十四年當時，是楊雲龍來找我，說丁○○要租路邊檳榔攤，我去問乙○○，檳
      榔攤是蔡女在經營，但訂契約是另一男子，．．，當時是被告要租檳榔攤，是
      被告要我在契約上寫甲○○的名字等語（見本院八十九年五月二十四日訊問筆
      錄），被告亦坦承：第一次看房子，是我和劉先生去，簽約時，是我和劉先生
      、甲○○一起去，．．，警察開過違規攤販罰單，是我簽名等語（見本院八十
      九年五月二日訊問筆錄），參以卷附八十四年五月一日系爭鐵皮屋之租賃合約
      書上，立約人甲方雖係記載甲○○之名，惟甲方之聯絡電話號碼則係記載「三
      二六六六三」號，該電話號碼適與被告於本院八十八年十二月二十二日本院庭
      訊時，填載之個人資料表上聯絡電話相同，被告於本院並陳述：該電話號碼自
      七十九年間開始使用，迄今未變（見本院八十九年九月二十一日審判筆錄）等
      情。是果真被告與甲○○間，單純為僱傭關係，則身為檳榔攤經營者之甲○○
      ，對於與其營業成敗有重大關係之承租標的，竟任由其僱佣之被告代為尋找及
      決定，個人則僅於訂約時，露面簽字，甚至以被告住家之電話為聯絡電話，凡
      此種種，均與常情相違。況商業之經營，其目的無非在於利潤之獲取，甲○○
      在尚未向告訴人承租系爭鐵皮屋，繼而開始營業獲得利潤前，卻先行僱用被告
      徒增營業成本？更與吾人之處事經驗有背。綜合上情，八十四年五月一日系爭
      鐵皮屋租賃事宜，被告介入之深，衡情絕非以受僱人之地位為之，縱該租賃合
      約書係由甲○○具名為承租人，參以證人丙○○之證詞，本件租賃標的之系爭
      鐵皮屋係由被告本人管理使用之情，至為灼然。
（五）系爭鐵皮屋向由被告管理使用，已如前述。而被告管領使用系爭鐵皮屋之目的
      無非在於經營檳榔攤謀生，其於管理使用期間，果該鐵皮屋遭他人不當拆除，
      依吾人日常生活經驗，被告豈可能置之不理而不謀求救濟途逕？甚至八十七年
      五月一日租約期滿，再於八十七年六月一日以每月租金新台幣（下同）四千五
      百元（原來租金係每月三千元）代價，以本人名義承租？顯然拆除系爭鐵皮屋
      之人，縱非被告親自所為，亦係經被告之同意與授權而為之。被告推稱：不知
      情、不知理由云云，不足採信。
（六）被告自承鐵皮屋遭拆除當時，馬路還沒拓寬，坐落土地尚未被徵收等語（見本
      院八十九年五月二日、八十九年九月二十二日訊問筆錄），即尚未該當八十四
      年五月一日租賃合約書中所稱「若干省公路機關需要拓寬道路，拆除路邊攤」
      之要件，而由該租約「尖鉛片屋不雅，甲方改裝璜高雅或隔壁簡塔陋」等語之
      記載，解釋上並不表示被告得逕自拆除租賃標的之系爭鐵皮屋，亦不足以擴張
      解釋告訴人同意被告得將該鐵皮屋拆除，被告自不得執該租約，圖以卸責。
（七）系爭鐵皮屋未經告訴人同意，即遭拆除乙節，迭據告訴人供承在卷，綜合上情
      ，本件事證明確，被告之犯行，應堪認定。
二、核被告丁○○所為，係犯刑法第三百五十三條第一項之罪。查被告乃年為三十餘
    歲之女子，依常情，當無獨力拆除鐵皮屋之力道，必有他人之協助，故應可認定
    被告係利用不知情之人拆除系爭鐵皮屋，為間接正犯。爰審酌被告犯罪後設詞狡
    辯之態度，被害人所受損害不輕等情，量處如主文所示之刑，以示懲儆。又被告
    未曾受有期徒刑以上刑之宣告，有臺灣花蓮地方法院檢察署刑案資料查註紀錄表
    在卷可稽，其經本次科刑教訓當知警惕，應無再犯之虞，本院認本件對被告所處
    之刑，以暫不執行為適當，併諭知緩刑三年，以啟自新。
據上論斷，應依刑事訴訟法第二百九十九條第一項前段，刑法第三百五十三條第一項
、第七十四條第一款，判決如主文。
本案經檢察官李子春到庭執行職務。
中      華      民      國    八  十  九    年      十    月    二十    日
                              臺灣花蓮地方法院刑事庭
                            法  官  蘇  嫊  娟
右正本證明與原本無異。
如對本判決不服，應於送達後十日內，向本院提出上訴狀。（應抄附繕本）告訴人或
被害人如對於本判決不服者，應具備理由請求檢察官上訴，其上訴期間之計算係以檢
察官收受判決正本之日期為準。
                                  法院書記官
中      華      民      國    八  十  九    年    十一    月      七    日


司法院資訊處製作；財團法人民間司法改革基金會備份。
